【裁判字號】    89,台上,7993
【裁判日期】    891228
【裁判案由】    偽造文書
【裁判全文】
最高法院刑事判決                              八十九年度台上字第七九九三號
    上  訴  人  甲○○
右上訴人因偽造文書案件，不服台灣高等法院中華民國八十九年九月十三日第二審更
審判決（八十九年度上更(二)字第三二九號，起訴案號：台灣新竹地方法院檢察署八十
三年度偵字第六二六七號），提起上訴，本院判決如左：
    主  文
原判決撤銷，發回台灣高等法院。
    理  由
本件原判決認定：上訴人甲○○於民國八十二年八、九月間，承包李合企業社（使用
建順營造有限公司名義申請建築執照）之香格里拉別墅建築粉刷水泥工程，竟於苗栗
縣苗栗市某地，與已判刑定讞之林金旺基於犯意聯絡，由林金旺處取得李金田、歐宗
仁、詹宗和、洪金水、陳忠孝、林宗禮、蔡水平、沈秋波、高國銘等九人之國民身分
證影本，再於八十二年十二月間委由不知情之刻印者，偽刻該九人印章。嗣基於概括
之犯意，在苗栗縣苗栗市上苗里站前一號李合企業社辦公室內，偽造沈秋波、林宗禮
、蔡水平、李金田、歐宗仁、詹宗和、洪金水、陳忠孝八人之八十二年臨時工資表，
將偽刻之該八人印文蓋於臨時工資表上，偽造李金田等八人自八十二年八月起至十二
月止，按月各領得新台幣（下同）四萬元，每人共計二十萬元，而將臨時工資表交予
李合企業社經理謝文宏，並於同時、地，以前開相同方法偽造高國銘自八十二年八月
起至十二月止，按月領得二萬元，共計十萬元，後將高某臨時工資表交予李合企業社
經理謝文宏，致使李合企業社共給付甲○○工資一百七十萬元，計逃漏營利事業所得
稅四十二萬五千元。另於同年月間不詳之時、地，由林金旺以前揭偽刻之印章偽造上
開沈秋波等九人印文於八十二年工資總表上，以上並均足以生損害於李金田等九人之
權益及稅捐稽徵之正確性。李合企業社取得甲○○之上揭不實臨時工資表後，轉交給
建順營造有限公司用以申報營利事業所得稅等情。因將第一審之判決撤銷，改判論處
上訴人以共同連續行使偽造私文書罪刑，固非無見。
惟按：(一)科刑判決書其宣示之主文，必須與所載之事實及理由互相適合，否則即屬理
由矛盾，其判決自非適法。原判決就上訴人行使偽造私文書部分，於事實欄內係認定
上訴人於八十二年十二月間，在李合企業社，同時、同地偽造沈秋波、林宗禮、蔡水
平、李金田、歐宗仁、詹宗和、洪金水、陳忠孝及高國銘等九人之臨時工資表後，持
交該企業社之經理謝文宏等情；且於理由欄內又說明，關於被害人高國銘部分，雖未
據起訴，但與起訴部分有實質上一罪之接續關係，得併予審判云云（見原判決理由三
），均未認定及說明上訴人有先後多次行使偽造私文書之連續犯情形，乃於主文欄內
竟為連續犯之諭知，於法顯有違誤。(二)有罪判決書，應記載對於被告有利證據不採納
之理由，如漏未記載，即有判決不備理由之違背法令，刑事訴訟法第三百十條第二款
、第三百七十九條第十四款前段規定甚明。依卷內資料，上訴人辯稱：伊向李合企業
社承攬前揭香格里拉別墅建築之粉刷水泥工程後，將部分工程轉包與林金旺，故由林
金旺提供工資表，伊再向李合企業社申領工資，至於林金旺是否確有僱用臨時工資表
上所列之工人，伊並不知情等語，並於第一審審理中，舉證人陳堯性、陳福憑、張天
海等人，到庭為有利於上訴人之陳述（見第一審卷第四十四頁、第九十九至一○一頁
）及提出林金旺具名之「香格里拉水泥工程」估價單、請款數量結算單影本（第一審
卷第七十二、七十三頁）等為憑。本院前二次發回意旨，均指明應就各該有利於上訴
人之證據加以審酌，或說明何以不予採納之理由，原判決猶未置理，即為不利於上訴
人之認定，顯有判決理由不備之違法。以上或為上訴意旨所指摘，或為本院得依職權
調查之事項，應認原判決仍有撤銷發回之原因。
據上論結，應依刑事訴訟法第三百九十七條、第四百零一條，判決如主文。
中      華      民      國    八十九    年     十二     月    二十八    日
                              最高法院刑事第十二庭
                                  審判長法官  林  增  福
                                        法官  劉  敬  一
                                        法官  楊  商  江
                                        法官  邵  燕  玲
                                        法官  吳  三  龍
      右正本證明與原本無異
                                              書  記  官
中      華      民      國     九十     年      一      月      五      日


司法院資訊處製作；財團法人民間司法改革基金會備份。
